【裁判字號】    89,易,3697
【裁判日期】    891226
【裁判案由】    竊盜
【裁判全文】
臺灣臺中地方法院刑事判決                        八十九年度易字第三六九七號
    公  訴  人  臺灣臺中地方法院檢察署檢察官
    被      告  丁○○
    被      告  丙○○
右列被告因竊盜案件，經檢察官提起公訴 (八十九年度偵字第一○九七八、一四三○
六、一五四七○號)，本院判決如左：
    主  文
丁○○收受贓物，累犯，處有期徒刑肆月；又共同竊盜，累犯，處有期徒刑壹年貳月
；應執行有期徒刑壹年肆月。
丙○○共同竊盜，累犯，處有期徒刑捌月。
    事  實
一、丁○○曾因竊盜案件，經台灣屏東地方法院於民國八十七年七月三十一日，以該
    院八十七年度易字第一一四三號判處有期徒刑一年八月，嗣經確定，甫於八十八
    年十二月二十三日執行完畢。丙○○曾因違反麻醉藥品管理條例案件，經台灣板
    橋地方法院於八十七年三月十九日，以該院八十七年度易字第四九○號判處有期
    徒刑二月，嗣亦經確定，甫於八十七年五月十二日易科罰金執行完畢。二人竟均
    不知悔改，丁○○先於八十九年六月二十四日下午十七時三十分許，明知姓名、
    年籍與住所均不詳綽號「林仔」之男子所持有而借予之車牌號碼ＴＮＳ－四九一
    號機車（原為甲○○所有，於八十九年六月十四日上午七時許在台中市○○○○
    街二六巷十號前失竊）係來源不明之贓物，竟仍在台中市○區○○路與公園路口
    之中山公園旁予以收受後供己騎用，嗣於同年月二十六日凌晨零時十分許，騎乘
    該部機車，行經台中市○○路六二號前時，為警查獲，並扣得機車鑰匙一支。其
    後，丁○○另與丙○○，共同基於為自己不法所有之犯意聯絡，於八十九年八月
    二十五日下午十四時三十許，共同前往台中市○○路四三七號旺來汽車商行，以
    丙○○之名義向該商行租用車牌號碼ＨＭ－一○二三號之自用小貨車後，即至台
    中縣大里市○○路成功國中車棚內共同竊取該校學生乙○○等各自所有之腳踏車
    共六部，得手後隨即將該六部腳踏車運往彰化縣溪湖鎮國道中山高速公路員林交
    流道下出售予年籍姓名不詳綽號「溪湖」之男子，得款新台幣（下同）六千元後
    即由二人予以均分以留供各自花用，嗣因前於成功國中行竊時遭該校管理組長方
    建元記下車號報警，而於同日下午十九時三十分許，經警循線在台中市○○路四
    三七號前查獲其等二人，並扣得丁○○所持有之贓款一千元即丙○○所持有之贓
    款二千元。
二、案經台中市警察局第一分局與台中縣警察局霧峰分局先後報請臺灣臺中地方法院
    檢察署檢察官偵查起訴。
    理  由
一、右開事實，關於被告丁○○與丙○○二人共同竊盜部分，業據被告二人迭於警訊
    及偵、審中供認不諱，核與被害人乙○○指述失竊之情節相符，並經目擊證人方
    建元及旺來汽車商行負責人吳嘉仁於警訊中分別就目擊被告二人共同行竊與出租
    上開自用小貨車予被告二人等之情節證述明確，且有照片二幀、竊案現場圖、汽
    車出租合約書暨本票各一紙附卷可證，此部分之事證明確，被告二人之竊盜犯行
    皆洵堪認定。另訊據被告丁○○，固坦認有於八十九年六月二十四日下午十七時
    三十分許，在台中市○區○○路與公園路口之中山公園旁，向綽號「林仔」之男
    子借用該男子所持有之車牌號碼ＴＮＳ－四九一號機車，以供己騎用，並嗣於同
    年月二十六日凌晨零時十分許，騎乘該部機車，行經台中市○○路六二號前時，
    為警查獲等之事實，惟矢口否認有收受贓物之故意，辯稱：伊借用該機車僅一、
    二天而已，並不知該機車係贓車云云。經查：上開車牌號碼ＴＮＳ－四九一號機
    車係甲○○所有，而於八十九年六月十四日上午七時許，在台中市○○○○街二
    六巷十號前失竊等情，業據被害人甲○○於警訊時指述明確，並有車輛竊盜、車
    牌失竊資料個別查詢報表─查詢車輛認可資料及贓物認領保管收據各一紙，及該
    機車照片二幀附卷可資佐憑，是該機車確係屬遭竊之贓物無訛。而按機車依現行
    法令，監理機關均辦理車籍登記，一般人為確保來源之正當性，收受機車時，必
    會先檢視行車執照或其他車籍資料等，以免取得來路不明之車輛，而駕駛機車，
    行車執照應隨車攜帶，以備查驗，違反者依道路交通管理處罰條例第十四條第二
    款應科處罰鍰，此為眾所週知之規範。質之本件被告於本院審理時供承其向「林
    仔」之男子收受該機車時，並未向其要求出示車籍資料或要求一併交予行車執照
    ，以備檢查。再者，被告曾於八十五年七月三十一日因另案之故買贓物（重型機
    車）犯行經本院判處徒刑確定在案，有本院八十五年度易字第一四四五號刑事判
    決及台灣高等法院被告全國前案紀錄表各一件在卷可考，衡諸一般情理，其明知
    該機車無行車執照，又係來路不明，竟仍予以收受後騎用，則其縱非明知上開機
    車確係贓車，至少亦有該機車極可能為贓車之認識甚明；況被告始終無法提供該
    綽號「林仔」男子之真實姓名、年籍與住居所供本院查核，是被告丁○○上開所
    辯不知其所收受之機車係贓車一情，顯係事後卸責之詞，不足採信，本件被告丁○○收受贓物之事證亦極為明確，犯行足堪認定。
二、核被告丁○○所為，係犯刑法第三百二十條第一項之竊盜罪與同法第三百四十九
    條第一項之收受贓物罪；被告丙○○所為則亦犯同法第三百二十條第一項之竊盜
    罪。被告二人就前揭竊盜之犯行，彼此互有犯意之聯絡與行為之分擔，是為共同
    正犯。而被告丁○○上開所犯竊盜與收受贓物二罪，犯意各別，罪名互異，應予
    分論併罰。又查被告丁○○曾因竊盜案件，經台灣屏東地方法院判處有期徒刑一
    年八月確定，甫於八十八年十二月二十三日執行完畢；被告丙○○曾因違反麻醉
    藥品管理條例案件，經台灣板橋地方法院判處有期徒刑二月確定，甫於八十七年
    五月十二日易科罰金執行完畢，有被告二人之刑案資料查註紀錄表與台灣高等法
    院被告全國前案紀錄表附卷可稽，其等二人於前開有期徒刑執行完畢後五年之內
    ，分別再犯本件有期徒刑以上之各罪，皆為累犯，應依刑法第四十七條之規定加
    重其刑。爰審酌被告二人之素行、本件犯罪之動機、目的、手段、所生之危害、
    犯罪後之態度等一切情狀，分別量處如主文所示之刑，並就被告丁○○所犯之二
    罪定其應執行之刑，以示懲儆。扣案之三千元為被告二人本件竊盜犯後變賣贓物
    之所得，已為被告二人所有，且係犯罪所得之物，依法併予宣告沒收；至機車鑰
    匙一支，並非被告所有，業據其於警訊中供明在卷，又查無其他證據足資認係為
    其所有並供本件收受贓物之用，爰不併予宣告沒收，附此敘明。
三、公訴意旨另略以：被告丁○○基於意圖為自己不法所有之概括犯意，於八十九年
    三月二十九日下午十三時許，在南投縣埔里鎮大誠里恆吉巷七○弄一九號，竊取
    被害人李木煌所有之行動電話機一支，得手後並以三千元之代價出售予不知情之
    王世杰，因認被告丁○○此部分亦涉犯刑法第三百二十條第一項之竊盜罪嫌云云
    。惟按案件曾經判決確定者，應諭知免訴之判決，刑事訴訟法第三百零二條第一
    項第一款定有明文；又此項訴訟法上所謂一事不再理之原則，關於實質上一罪或
    裁判上一罪，均有其適用。連續犯係裁判上之一罪，其一部分犯罪事實曾經判決
    確定者，其效力當然及於全部，故檢察官復將其他部分重行起訴，應諭知免訴之
    判決，最高法院分別著有四十九年臺非字第二○號及六十年臺非字第七七號判例
    可資參照。查本件被告丁○○前因於八十八年十二月二十三日夜晚在台中市○○
    路與文心路口，見李阿香所有車牌號碼ＪＪＡ—四五八號之機車未將鑰匙取下停
    放該處，竟意圖為自己不法之所有，趁無人注意之際，徒手將之竊走騎用，嗣於
    同年月二十六日下午十八時三十分許，騎駛該機車行經臺中市○○路與文心路口
    時，當場為警查獲，而經本院於八十九年五月二十五日以八十九年度易字第八七
    ○號判決被告丁○○竊盜，處有期徒刑十月，並於同年六月二十日確定，有該案
    判決書影本及台灣高等法院被告全國前案紀錄表各一份附卷可參。本件公訴人所
    指此部分被告丁○○於前揭時、地竊取李木煌所有行動電話機之事實，業據被告
    丁○○於警訊、偵查及本院審理時坦承不諱，核與被害人李木煌於警訊中所指述
    之情節相符，並有贓物認領保管單一紙附卷可稽，事證明確，犯行固堪以認定。
    然公訴人所訴被告丁○○之此部分犯行，既均發生於上述前案最後事實審宣示判
    決日之前，且與前案之竊盜犯行，先後時間緊接，又觸犯構成要件相同之罪名，
    顯係基於概括犯意為之，具有連續犯之裁判上一罪關係。是則，其一部分之犯罪
    事實，既經本院判處罪刑確定，已如前述，則公訴人所指之本件此部分犯行，即
    為前案確定判決效力所及，玆公訴人仍將之重行起訴，本應為免訴之判決，惟因
    公訴人認與首揭之被告丁○○竊盜部分有連續犯之裁判上一罪關係，爰不另為免
    訴之諭知，附予敘明。
四、公訴意旨另以被告丁○○正值年輕力壯，非無謀生能力，前又有多次犯罪，經法
    院科處刑罰，屢經執行完畢，在無正當工作之情形下，復為本次犯行，顯見被告
    丁○○犯罪習慣，已非通常刑罰所能改善，請判令其於刑之執行前入勞動場所強
    制工作，以矯正其犯罪之惡習云云。惟查，被告丁○○於本案竊盜及收受贓物所
    得之價值非多，對社會之危害尚非重大，量處如上之徒刑，應已足資懲儆，公訴
    人併請求依竊盜犯贓物犯保安處分條例第三條第一項第一款之規定，諭知於刑之
    執行前令入勞動場所強制工作，核與被告犯罪行為之嚴重性、所表現之危險性及
    對於其未來行為之期待性，尚非相當，不符憲法第二十三條所定之比例原則，爰
    不予宣付強制工作，亦予敘明。
據上論斷，應依刑事訴訟法第二百九十九條第一項前段，刑法第二十八條、第三百二
十條第一項、第三百四十九條第一項、第四十七條、第五十一條第五款、第三十八條
第一項第三款，罰金罰鍰提高標準條例第一條前段，判決如主文。
中      華      民      國    八十九    年    十二    月      二十六    日
                                     臺灣臺中地方法院刑事第三庭
                                             法  官  張  智  雄
右正本證明與原本無異。
如不服本判決，應於判決送達後十日內向本院提出上訴狀，上訴於臺灣高等法院臺中
分院( 須附繕本 )。
                                             書記官
中      華      民      國    八十九    年    十二    月      二十八    日
刑法第三百二十條
意圖為自己或第三人不法之所有，而竊取他人之動產者，為竊盜罪，處五年以下有期
徒刑、拘役或五百元以下罰金。
意圖為自己或第三人不法之利益，而竊佔他人之不動產者，依前項之規定處斷。
前二項之未遂犯罰之。
刑法第三百四十九條
收受贓物者，處三年以下有期徒刑、拘役或五百元以下罰金。
搬運、寄藏、故買贓物或為牙保者，處五年以下有期徒刑、拘役或科或併科一千元以
下罰金。
因贓物變得之財物，以贓物論。


司法院資訊處製作；財團法人民間司法改革基金會備份。
